【裁判字號】    97,審訴,3433
【裁判日期】    980123
【裁判案由】    違反醫師法等
【裁判全文】
臺灣桃園地方法院宣示判決筆錄        97年度審訴字第3433號
公  訴  人  臺灣桃園地方法院檢察署檢察官
被      告  乙○○
            丙○○
            甲○○
共      同  許朝財律師
選任辯謢人
上列被告因違反醫師法等案件（起訴案號：96年度偵字第28831
號、97年度偵字第12346 號），於中華民國98年1 月23日下午5
時許，在本院第十四法庭宣示判決，出席職員如下：
          法  官  鍾雅蘭
          書記官  楊郁馨
法官起立朗讀判決主文、犯罪事實要旨、處罰條文，及告以上訴
限制、期間並提出上訴狀之法院，且諭知記載其內容：
一、主  文：
    乙○○共同未取得合法醫師資格，擅自執行醫療業務，處有
    期徒刑拾月，併科罰金新臺幣參拾萬元整，緩刑肆年。
    丙○○、甲○○共同未取得合法醫師資格，擅自執行醫療業
    務，均處有期徒刑陸月，如易科罰金，均以新臺幣壹仟元折
    算壹日，均緩刑參年。
二、犯罪事實要旨：
    乙○○於民國86年2 月21日，在桃園縣大園鄉○○路104 號
    開設「禾安診所」，為該診所實際負責人，以每月新臺幣（
    下同）7 萬元之薪資，僱用具有合法醫師資格之丙○○，登
    記為該診所之名義負責人及執業醫師，又自96年1 月10日起
    至同年11月1 日止，以每日5,000 元之薪資，另僱用具有合
    法醫師資格之甲○○為執業醫師。乙○○明知未依法取得醫
    師資格，不得擅自執行醫療業務，竟與丙○○、甲○○共同
    基於違反醫師法、偽造文書、詐欺取財之犯意聯絡，於96年
    8 月間起，或在丙○○、甲○○陪同下未實際看診，或於丙○○、甲○○外出用餐未在診所內時之方式，擅自為就診病
    患陳玉芳、李信輝、林英傑、蘇忠輝、張月雲、張家福、王
    蔡玉雪、李麗環、陳芳文等人執行診察、處方、用藥或注射
    針劑等醫療行為，復以丙○○、甲○○名義製作處方箋，據
    以登載於「禾安診所」診療紀錄單及申請健保給付醫療費用
    之電磁紀錄等文書，接續明知此不實事項，而登載其業務上
    所做成之文書，再持向中央健康保險局（下稱中央健保局）
    請領健保醫療給付，致使中央健保局承辦人員陷於錯誤，而
    支付詳如附表所列之診療費4,050 元，足生損害於中央健保
    局對於健保醫療給付及管理之正確性。嗣經中央健保局北區
    分局於96年9 月間至上開病患住處訪查，並經法務部調查局
    桃園縣調查站於96年11月7 日持臺灣桃園地方法院96年度聲
    搜字第980 號搜索票對「禾安診所」執行搜索，當場扣得「
    禾安診所」診療紀錄1 卷、李信輝等6 人診療紀錄、進藥紀
    錄、收據暨候診單、處方箋各1 冊、臺灣企業銀行存摺2 本
    ，始悉上情。
三、處罰條文：
    醫師法第28條前段，刑法第11條前段、第28條、第215 條、
    第216 條、第339 條第1 項、第55條、第74條第1 項第1 款
    。
四、協商判決除有刑事訴訟法第455 條之4 第1 項第1 款於本訊
    問程序終結前，被告撤銷協商合意或檢察官撤回協商聲請者
    ；第2 款被告協商之意思非出於自由意志者；第4 款被告所
    犯之罪非第455 條之2 第1 項所定得以協商判決者；第6 款
    被告有其他較重之裁判上一罪之犯罪事實者；第7 款法院認
    應諭知免刑或免訴、不受理者情形之一，及違反同條第2 項
    「法院應於協商合意範圍內為判決；法院為協商判決所科之
    刑，以宣告緩刑或2 年以下有期徒刑、拘役或罰金為限」之
    規定者外，不得上訴。
五、如有前述例外得上訴之情形，又不服本件判決，得自收受判
    決送達後10日內，向本院提出上訴書狀，上訴於第二審法院
    。
中    華    民    國    98    年    1     月    23    日
                        刑事庭  法  官  鍾雅蘭
以上正本證明與原本無異。
                                書記官  楊郁馨
中    華    民    國    98    年    2     月    2    日
附錄本案論罪科刑依據之法條：
醫師法第28條
未取得合法醫師資格，擅自執行醫療業務者，處6 個月以上5 年
以下有期徒刑，得併科新臺幣30萬元以上0000000 元以下罰金，
其所使用之藥械沒收之。但合於下列情形之一者，不罰：
一、在中央主管機關認可之醫療機構，於醫師指導下實習之醫學
    院、校學生或畢業生。
二、在醫療機構於醫師指示下之護理人員、助產人員或其他醫事
    人員。
三、合於第11條第1項但書規定。
四、臨時施行急救。
中華民國刑法第215條
（業務上文書登載不實罪）
從事業務之人，明知為不實之事項，而登載於其業務上作成之文
書，足以生損害於公眾或他人者，處3 年以下有期徒刑、拘役或
5 百元以下罰金。
中華民國刑法第216條
（行使偽造變造或登載不實之文書罪）
行使第210 條至第215 條之文書者，依偽造、變造文書或登載不
實事項或使登載不實事項之規定處斷。
中華民國刑法第339條
（普通詐欺罪）
意圖為自己或第三人不法之所有，以詐術使人將本人或第三人之
物交付者，處5 年以下有期徒刑、拘役或科或併科1 千元以下罰
金。
以前項方法得財產上不法之利益或使第三人得之者，亦同。
前二項之未遂犯罰之。
附表：禾安診所詐得診療費用明細表
 ┌───┬──────┬──────┬─────┐
 │ 姓名 │實際就醫日期│虛報看診醫生│虛報診療費│
 ├───┼──────┼──────┼─────┤
 │陳玉芳│96年8月11日 │   丙○○   │  270元   │
 │      ├──────┼──────┼─────┤
 │      │96年8月16日 │   甲○○   │  270元   │
 ├───┼──────┼──────┼─────┤
 │李信輝│96年8月15日 │   丙○○   │  270元   │
 │      ├──────┼──────┼─────┤
 │      │96年8月17日 │   甲○○   │  270元   │
 │      ├──────┼──────┼─────┤
 │      │96年8月24日 │   丙○○   │  270元   │
 ├───┼──────┼──────┼─────┤
 │林英傑│96年8月9日  │   甲○○   │  270元   │
 │      ├──────┼──────┼─────┤
 │      │96年8月20日 │   甲○○   │  270元   │
 ├───┼──────┼──────┼─────┤
 │蘇忠輝│96年8月24日 │   丙○○   │  270元   │
 │      ├──────┼──────┼─────┤
 │      │96年8月27日 │   丙○○   │  270元   │
 │      ├──────┼──────┼─────┤
 │      │96年8月29日 │   甲○○   │  270元   │
 ├───┼──────┼──────┼─────┤
 │張月雲│96年8月15日 │   甲○○   │  270元   │
 │      ├──────┼──────┼─────┤
 │      │96年8月22日 │   甲○○   │  270元   │
 │      ├──────┼──────┼─────┤
 │      │96年8月29日 │   甲○○   │  270元   │
 ├───┼──────┼──────┼─────┤
 │張家福│96年8月7日  │   甲○○   │  270元   │
 │      ├──────┼──────┼─────┤
 │      │96年8月31日 │   甲○○   │  270元   │
 ├───┼──────┼──────┼─────┤
 │ 總計 │            │            │4,050元   │
 └───┴──────┴──────┴─────┘


司法院資訊處製作；財團法人民間司法改革基金會備份。
